---
title: "ANALISIS FACTORIAL"
output: github_document
---

# IMPORTAR LA BASE DE DATOS EN FORMA EXCEL
```{r}
library(readxl)
datos<- read_excel("C:/Users/57313/Downloads/tabla excel (1).xlsx")
```
# TIPIFICACION O ESTANDARIZACION DE LAS VARIABLES  
la tipificacion permite que todas las variables metricas gocen de una misma unidad de medida estdistica
```{r}
datost<- datos #crear una nueva base de datos 
datost<- scale(datost, center= T , scale= T)
datost<- as.data.frame(datost)
```
#NORMALIDAD MULTIVARIANTE   
HO:normalidad multivariante 
H1:no normalidad multivariante 
confianza=95%
Alfa= 5%=0,05
P value > alfa:no se rechaza a la HO (Normalidad)
P Value < alfa:se rechaza a la HO (No normalidad)
```{r}
library(MVN)
mvn(datost[2:7])
```
# MATRIZ DE CORRELACIONES
HO: Correlacion entre las variables=0 (no hay correacion)
H1: Correlacion diferente de 0 (si hay correlacion)
cuando no se rechaza la HO, no se aplica AFE.
Se rechace HO, si para aplicar AFE.
```{r}
library(psych)
corr.test(datost[,2:7])
correlaciones<- corr.test(datost[,2:7]) #se crea la matriz de correlaciones
correlaciones$r #matriz de correlaciones
r <-as.matrix(correlaciones$r)
```
P value > alfa: no se rechaza HO estamos en esta situacion ,por lo tanto no se aplica Analisis Factorial Exploratorio
P value < alfa: se rechaza HO

# INDICADORES DE APLICABILIDAD DEL AFE(BONDAD DEL AJUSTE)
## CONTRASTE DE ESFERICIDAD DE BARTLETT
HO: las correlaciones teoricas entre cada par de variables es nulo
H1: Las correlaciones teoricas entre cada par de variables no es nula
```{r}
dim(datost) #tamaño de la muestra=30 personas 
cortest.bartlett(r, n=30)
```
## MEDIDA DE ADECUACION MUESTRAL DE KAISER, MEYER Y OKLIN( KMO)
Estudia variable por variables,si son o no aceptadas en el modelo para hacer AFE. (que variables elimino)
Se mantiene una variable en el modelo,si el KNO es igual o mayor a 0,7.
se elimina una variable del modelo,si el KNO es menor a 0,7.
```{r}
KMO(r)
```
KMO=0.61 mediocre
NOTA1=0.53 miserable
NOTA2=0.66 mediocre
NOTA3=0.12 inaceptable
HORAS=0.60 miserable
NOTAS4=0.61 miserable
REPROBADOS=0.70 regular
# DETERMINACION DEL NUMERO DE FACTORES A EXTRAER 
## metodos de las componentes principales iteradas (o Ejes principales)

Este metodo de las ejes principales es de naturaliza no parametrica,es decir, que se ocupa,cuando no hay normalidad multivariante;pero,tambien es valido para modelos parametricos (normalidad multivariante)

```{r}
fa.parallel(r, fm="pa", n.obs=30, ylabel = "Eigenvalues") 
```
con el metodo de los ejes principales es 1 factor
## Metodo de las componentes principales
metodos parametrico,sirve solo para modelos con normalidad multivariante.

```{r}
fa.parallel(r, fm="pc", n.obs=30, ylabel = "Eigenvalues")
```
con el metodo de las componentes  principales 1 factor
## Metodo de la maxima verosimilitud
con el metodo parametrico,sirve solo para modelos con normalidad multivariante.
```{r}
fa.parallel(r, fm="ml", n.obs=30, ylabel = "Eigenvalues")
```
1 factor
## Metodo paralelo con interaciones
metodo parametrico,sirve solo para modelos con normalidad multivariante.

```{r}
library(paran)
paran(r, iterations= 100,graph= F)
```
# METODOS DE EXTRACCION DE FACTORES
## METODO DE ANALISIS DE LOS COMPONENTES PRINCIPALES(ACP)
```{r}
acp<- principal(r, nfactors=1, rotate= "none")
acp
```
PC1: cargas factoriales de cada variable.
h2: Comunalidad(varianza comun explicado).
notas1 es explicado en un 23% por el factor extraido,notas 2 es explicada en un 59% por el factor extraido,notas3 por un 0,0%,horas por un 40%,notas 4 por un 80% y reprobados por un 69%
  
  mientras mas alta sea h2 es mejor el modelo. 0;1

u2: Especificacidad (varianza residuall o varianza no explicada) nota 1 no es explicada en un 76%,notas 2en 40%,notas 3en 99%,horas en 59%,nota 4 en 19% y mreprrobadosen 30%
  
Mientras mas pequeños sea u2 es mejor el modelo. 0;1

h2+u2=1
Comunidad+Especificada=1
varianza explicada+varianza no explicada=1

SS loadings= 2.73(es la varianza explicada en valores absolutos o la suma de los h2 )

proportion var=0.46 ( El % que la varianza explicada representa del total)

Lo ideal es que proportion var sea lo mas cercano a 1.

RMSR= 0,14 (Raiz cuadrada media de los residuos)
teoricamente un modelo presenta una solcuion adecuada cuando el RSMR PC1: cargas

## METODOS DE LOS EJES PRINCIPALES O COMPONENTES PRINCIPALES ITERADAS (CPI)

```{r}
cpi<-fa(r, nfactors = 1, fm= "pa", rotate =  "none", n.obs= 30)
cpi
```

## METODO DE MAXIMA VEROSIMILITUD
```{r}
mve<- fa(r,nfactors=1, fm= "ml", rotate= "none", n.obs= 30)
mve
```

## PRESENTACION GRAFICA DE LOS FACTORES EXTRAIDOS 
## metodo de analisis de los componentes principales (ACP)
##Solo se grafica cuando hay 2 factores a extraer,con 1 factor no hay grafica
```{r}
acp1<- principal(datost[,2:7], nfactors = 1, rotate = "none", scores = T)
acp1$scores
puntacionesfactoriales_acp<- acp1$scores
puntacionesfactoriales_acp<- as.data.frame(puntacionesfactoriales_acp)

```

## METODO DE LAS COMPONENTES PRINCIPALES ITERADAS (CPI)

```{r}
cpi1<- fa(datost[,2:7], nfactors = 1, fm= "pa", rotate = "none", n.obs = 30,scores = "regression")
cpi1$scores
puntfact_cpi<- cpi1$scores
puntfact_cpi<- as.data.frame(puntfact_cpi)


```


## METODOS DE LA MAXIMA VEROSIMILITUD

```{r}
mvel<- fa(datost[,2:7], nfactors = 1, fm= "ml", rotate = "none", n.obs = 30,scores = "regression")
mvel$scores
puntfact_mve<- mvel$scores
puntfact_mve<- as.data.frame(puntfact_mve)

```

# OBTENCION DE LOS FACTORES EXTRAIDOS 
se  trabaja con el metodo que el investigador decidio (ACP,CPI,MVE)

```{r}
factor.scores(r, mve,method = "Trurstone")
```
## AGREGAR FACTOR EXTRAIDO ( PUNTACIONES FACTORIALES) EN EL DATA FRAME ORIGINAL

```{r}
datos_puntaciones<- c(datos, puntacionesfactoriales_acp)
datos_puntaciones<- as.data.frame(datos_puntaciones)
```
# GUARDAR EL DATA FRAME "DATOS_PUNTACIONES"
```{r}
setwd("C:/Users/57313/Downloads") #Donde guardar tu archivo excel csv
write.table(datos_puntaciones, file = "encuesta.csv", sep = ";", row.names = F, dec =";")
```









